【裁判字號】    99,交聲,1303
【裁判日期】    990913
【裁判案由】    違反道路交通管理處罰條例聲明異議
【裁判全文】
臺灣桃園地方法院刑事裁定            99年度交聲字第1303號
原處分機關  臺北市交通事件裁決所
異  議  人
即受處分人  甲○○
上列受處分人因違反道路交通管理處罰條例案件，不服原處分機
關臺北市交通事件裁決所中華民國99年8 月26日北市裁罰字第裁
22-AEX257455號處分，聲明異議，本院裁定如下：
   主  文
原處分撤銷。
甲○○汽車駕駛人，駕駛汽車經測試檢定酒精濃度超過規定標準
，應吊扣其普通重型機器腳踏車駕駛執照，並接受道路交通安全
講習。
    理  由
一、原處分意旨略以：異議人即受處分人甲○○於民國97年11月
    27日上午5 時54分許，駕駛車牌號碼9HA-625 號重型機車，
    行經臺北市大同區○○○路與鄭州路口時，經臺北市政府警
    察局大同分局警員施以呼氣酒精濃度測試，測得其呼氣酒精
    濃度為每公升0.76毫克，乃掣單舉發「汽車駕駛人酒精濃度
    超過規定標準」之違規，嗣原處分機關於異議人涉犯刑法第
    185 條之3 公共危險罪，經臺灣臺北地方法院檢察署檢察官
    於97年12月18日以97年偵字第16325 號為緩起訴處分確定後
    ，依道路交通管理處罰條例第35條第1 項第1款 之規定處罰
    鍰新臺幣（以下同）45,000元，吊扣其駕駛執照12個月，並
    依同條例第24條之規定施以道路安全講習。
二、本件異議意旨略以：異議人之上開行為業經臺灣士林地方法
    院檢察署檢察官為緩起訴處分，並命異議人應向該署指定之
    公益團體、地方自治團體或社區提供60小時之義務勞務，及
    依安排之時程參加6 小時之道路交通安全講習，異議人已深
    知反省，惟原處分另處罰鍰45,000元，異議人為單親家庭，
    獨自在外求學，實無力負擔上開罰款，且原處分有違一事不
    二罰原則，為此聲明異議等語。
三、按汽車駕駛人飲用酒類或其他類似物後，其吐氣所含酒精濃
    度超過每公升0.25毫克以上者，不得駕車；汽車駕駛人，駕
    駛汽車經測試檢定，酒精濃度超過規定標準者，處15,000元
    以上60,000元以下罰鍰，並當場移置保管該車輛、吊扣其駕
    駛執照1 年及接受道路交通安全講習，道路交通安全規則第
    114 條第2 款、道路交通管理處罰條例第35條第1 項第1 款
    、第24條第1 項第2 款分別定有明文。
四、經查：
（一）本件異議人飲酒後駕駛車牌號碼9HA-625 號重型機車，於
      上揭時、地，因警實施呼氣酒精濃度測試，測得其呼氣酒
      精濃度為每公升0.76毫克，員警即以其行為違反道路交通
      管理處罰條例第35條第1 項第1 款規定製單舉發之事實，
      為受處分人所坦認，復有臺北市政府警察局舉發違反道路
      交通管理事件通知單影本在卷可稽。又原處分機關於99年
      8 月26日以北市裁罰字第裁22-AEX257455號違反道路交通
      事件裁決書，以異議人有上開違規行為，裁處異議人吊扣
      駕駛執照12個月確定。另同一事實異議人亦涉犯刑法第18
      5 條之3 公共危險罪，業經臺灣士林地方法院檢察署檢察
      官於97年12月18日以97年偵字第16325 號為緩起訴處分，
      緩起訴期間為1 年，異議人應於緩起訴處分確定後10個月
      向該署指定之公益團體、地方自治團體或社區提供60小時
      之義務勞務，並依安排之時程參加6 小時之道路交通安全
      講習，經該署依職權送請再議，亦經臺灣高等法院檢察署
      駁回在案等情，有上開臺灣臺北地方法院檢察署緩起訴處
      分、臺灣高等法院檢察署處分書、臺灣高等法院被告前案
      紀錄表各1 份在卷可佐，故異議人確有上開違規行為，堪
      予認定。
（二）按一行為同時觸犯刑事法律及違反行政法上義務規定者，
      依刑事法律處罰之。但其行為應處以其他種類行政罰或得
      沒入之物而未經法院宣告沒收者，亦得裁處之；前項行為
      如經不起訴處分或為無罪、免訴、不受理、不付審理之裁
      判確定者，得依違反行政法上義務規定裁處之，行政罰法
      第26條第1 項、第2 項分別定有明文，其所揭示之所謂「
      一事不二罰」原則，探究其立法目的，係以一行為同時觸
      犯刑事法律及違反行政法上義務規定時，由於刑罰與行政
      罰同屬對不法行為之制裁，而刑罰之懲罰作用較強，故依
      刑事法律處罰，即足資警惕時，實無一事二罰再處行政罰
      之必要，且刑事法律處罰，由法院依法定程序為之，較符
      合正當法律秩序，應予優先適用；但罰鍰以外之沒入或其
      他種類行政罰，因兼具維護公共秩序之作用，為達行政目
      的，行政機關仍得併予裁處。此所稱「其他種類行政罰」
      ，係指違反行政法上之義務應受「裁罰性」之「不利處分
      」而言，依行政罰法第2 條規定，應包括行政上限制或禁
      止效力之吊扣證照、禁止考領駕照及強制施以道路交通安
      全講習等處分在內。是本件受處分人上開違規行為，自仍
      得依道路交通管理處罰條例第35條第1 項第1 款、第24條
      第1 項第2 款規定，裁處吊扣其小型車普通駕駛執照1 年
      及施以道路交通安全講習。
（三）又按觸犯刑事法律之犯罪行為，除得經檢察官之起訴，並
      由法院審理後，為有罪科刑、無罪、免訴、不受理、不付
      審理之裁判外，如檢察官認該行為所涉為死刑、無期徒刑
      或最輕本刑3 年以上有期徒刑以外之罪，於參酌刑法第57
      條所列事項及公共利益之維護，認以緩起訴為適當者，得
      定1 年以上3 年以下之緩起訴期間為緩起訴處分，並同時
      命被告為金錢給付、勞務給付及處遇措施的部分，應得被
      告之同意。刑事訴訟法第253 條之1 及第253 條之2 分別
      定有明文。故涉有被告之人身自由及財產之拘束，且產生
      未經裁判即終局處理案件之實質效果，自應考慮被告之意
      願。是緩起訴處分令受處分人向指定之公益團體、地方自
      治團體或社區提供義務勞務給付，雖非刑法所定刑罰之種
      類，然已對受處分人名譽、心理產生相當制約，並影響被
      告之自由等權利。揆諸前揭說明，緩起訴處分已產生實質
      刑罰效果，應實質該當行政罰法第26條第1 項之依刑事法
      律之處罰效果。故酒後駕車經檢察官為緩起訴處分，並命
      駕駛人向公益團體捐款或提供義務勞務者，駕駛人係履行
      檢察官為緩起訴處分命令，此等命令名義上雖非刑罰，但
      仍是一種特殊的處遇措施，造成駕駛人之財產減少或義務
      增加，性質上亦屬干預人民自由之處分，與刑事制裁無異
      ，實質上則為刑事處罰。本件異議人既經臺灣臺北地方法
      院檢察署檢察官於97年12月18日以97年偵字第16325 號為
      緩起訴處分，並命異議人應於緩起訴處分確定後8 個月向
      該署指定之公益團體、地方自治團體或社區提供60小時之
      義務勞務，及依安排之時程參加6 小時之道路交通安全講
      習，則原處分機關對異議人上開酒後駕車之違規行為予以
      裁罰時，自不得依道路交通管理處罰條例第35條第1 項第
      1 款規定裁處罰鍰。是原處分裁處異議人罰鍰45,000元之
      行政裁罰部分，即有違行政罰法一事不二罰之規定。
五、綜上所述，本件異議人確有原處分機關所指之上開交通違規
    行為，然如前所述，原處分機關依道路交通管理處罰條例第
    35條第1 項第1 款規定逕予裁處異議人罰鍰之處分，有違行
    政罰法一事不二罰之規定，是異議人就此所為之異議即屬有
    據；至於裁處吊扣異議人駕駛執照1 年及施以道安講習部分
    ，則與行政罰法第26條第1 項但書規定相符，並無違誤，惟
    因本件酒後駕車乃單一違規行為，原處分機關所為之處分應
    視為一整體而無從予以割裂，故仍應由本院撤銷原處分，並
    自為裁罰如主文所示。
六、據上論斷，應依道路交通管理處罰條例第87條第2 項、道路
    交通案件處理辦法第20條，裁定如主文。
中    華    民    國    99    年    9     月    13    日
                  刑事第一庭    法  官  林虹翔
以上正本證明與原本無異。
如不服本裁定，應於送達後5 日內，向本院提出抗告狀。
                                書記官  劉宗源
中    華    民    國    99    年    9     月    13    日

司法院資訊處製作；財團法人民間司法改革基金會備份。
